【裁判字號】    98,交抗,2604
【裁判日期】    981030
【裁判案由】    違反道路交通管理處罰條例
【裁判全文】
臺灣高等法院交通事件裁定            98年度交抗字第2604號
抗  告  人
即受處分人  甲○○
上列抗告人因違反道路交通管理處罰條例案件，不服臺灣桃園地
方法院，中華民國98年9 月17日所為裁定（98年度交聲字第1440
號），提起抗告，本院裁定如下：
    主  文
抗告駁回。
    理  由
一、原處分機關（交通部公路總局新竹區監理所）以抗告人即受
    處分人甲○○駕駛車牌號碼568-KE號營業貨櫃曳引車，於民
    國98年1月9日20時47分許，行經國道一號高速公路71.3公里
    北上路段楊梅北磅處時，因違反汽車裝載貨物行經設有地磅
    處所一公里內路段，未依標誌、標線、號誌指示或不服從交
    通勤務警察或依法令執行交通稽查任務人員指揮過磅之規定
    ，為警當場掣單舉發，爰依道路交通管理處罰條例第二十九
    條第四項規定，裁處受處分人罰鍰新臺幣（下同）10,000元
    等語。
二、原裁定意旨略以：受處分人於前揭時、地駕駛上開營業貨櫃
    曳引車，行經設有地磅處所一公里內路段，未依標誌、標線
    、號誌指示及不服從交通勤務警察或依法令執行交通稽查任
    務人員指揮過磅之違規行為明確，原處分機關依道路交通管
    理處罰條例第二十九條之二第四項（裁決書誤載為第二十九
    條第四項）之規定，裁罰並無不當，裁定駁回受處分人之異
    議等語。
三、抗告意旨略以：伊駕駛之車輛因油門卡住，離合器微放就暴
    衝，加上地磅站狹窄難以操作上磅，無法合理期待以不發生
    危險之方式將車輛駛入過磅處過磅，故想停於地磅旁，當時
    員警指揮伊往前開空地處，伊下車後向員警說明原委，伊車
    輛當時載貨重22噸，空車重15.8噸，未逾可載重43噸，實無
    理由故意衝磅。又按道路交通管理處罰條例第二十九條之二
    第四項規定汽車裝載貨物行經設有地磅處所一公里內路段，
    未依標誌、標線、號誌指示或不服從交通勤務警察或依法令
    執行交通稽查任務人員之指揮過磅者，處汽車駕駛人新臺幣
    一萬元罰鍰，並得強制其過磅，然當時伊行駛之ETC 車道並
    無地磅之標誌、標線、號誌等指示，何來違反本項規定之理
    ，為此請求撤銷原裁定，另為適法之裁定云云。
四、經查：
  (一)抗告人於上揭時、地，駕駛上開營業貨櫃曳引車，行經設有
    地磅處所一公里內路段，未依標誌、標線、號誌指示及不服
    從交通勤務警察或依法令執行交通稽查任務人員之指揮過磅
    之違規行為，為警當場掣單舉發之事實，有卷附內政部警政
    署國道公路警察局舉發違反道路交通管理事件通知單及該局
    第二警察隊98年8 月12日公警二交字第0980271644號函附卷
    可稽。
  (二)又抗告人即受處分人駕駛上開營業貨櫃曳引車於上揭時、地
    為警舉發行經設有地磅處所一公里內路段，未依標誌、標線
    、號誌指示及不服從交通勤務警察或依法令執行交通稽查任
    務人員指揮過磅之經過，業經證人即舉發本件交通違規之警
    員曾清溪於原審供證：伊等在楊梅收費站北上地磅前攔查超
    載車輛及是否有依規定過磅，當時發現上開營業貨櫃曳引車
    經過收費站後，未打方向燈即直接往前駛，伊站在地磅外，
    見此情形時，即亮指揮棒指示，受處分人才打方向燈往伊旁
    邊開過來，當時車已經超過地磅入口20、30公尺，因受處分
    人所駕駛車輛體積龐大，為免影響交通，伊請受處分人將車
    輛開到地磅分裝場，並詢問受處分人為何不過磅，受處分人
    即表示車輛有問題會暴衝，伊詢問車輛何時開始有問題，受
    處分人表示從高雄出來時就發現，並打開引擎蓋給伊看，稱
    車輛會暴衝，所以用橡皮綁起來，故障處係非人力能控制云
    云。但當時受處分人根本沒有要自行過磅之意，因受處分人
    過收費站後，即繼續跟著前面的車輛行駛，直至伊拿指揮棒
    攔車，受處分人才打方向燈往伊方向駛來，且當時伊會同受
    處分人檢查車輛，試踩油門也沒有問題等語明確（原審卷第
    23至25頁），並有違規現場照片3 幀附卷可稽。復本件雖無
    員警執勤全程錄影帶或照片以供佐證，惟道路交通管理處罰
    條例第七條之二規定既容許員警得以當場所見事實攔停舉發
    或逕行舉發，即係立法者考量交通違規事件發生往往係在瞬
    間或係由交通勤務警察執行勤務時，恰巧目睹之違規情事，
    事實上不便立刻以攝影、錄影器材取證之情形所在多有，且
    該等違規事實由人之感官即可充分判定，非必以科學儀器始
    能偵測得知（相對於此，超速、或酒醉駕車等人之感官不當
    然即可判定之違規行為，則規定於同條第一項第六款需科學
    儀器採證始能逕行舉發），為達其維護交通秩序、安全之行
    政目的，故特別立法賦予勤務警察得當機處分之權限。且舉
    發員警於司法審查之訴訟程序上立於證人之地位而證述其當
    時親身目擊及見聞之交通違規行為經過，亦屬於法定證據方
    法之一之人證證述，於法亦不有違，至於舉發員警立於證人
    之地位所為之證述是否可採，此乃交通法庭依經驗及論理法
    則判斷其證明力為何而得否採擇之心證層次，斷不可以舉發
    員警作為證人之所述，因不可能反於其先前所為舉發或遽謂
    其有績效壓力或獎金激勵而認均不可採，而全盤否定其立於
    證人地位所為之陳述。是員警之舉發事實，於原審訊問中既
    已居於證人之地位，具結陳述其所親身目擊及見聞本件抗告
    人於駕駛上開營業貨櫃曳引車，行經設有地磅處所一公里內
    路段，未依標誌、標線、號誌指示及不服從交通勤務警察或
    依法令執行交通稽查任務人員指揮過磅之違規事實，並無明
    顯之錯誤，自堪採為認定抗告人交通違規之憑據。
  (三)抗告人另以：上開地磅站狹窄難以操作上磅，及其所行駛之
    ETC 車道並無地磅之標誌、標線、號誌等指示云云置辯。然
    抗告人係一職業駕駛人，經常駕車行駛國道一號高速公路，
    於設有過磅處所路段，應及早做好準備，且過磅處前一公里
    內即有標示告知駕駛應停車過磅之指示，而標誌、標線、號
    誌之設置目的，在於提供車輛駕駛人有關道路路況之警告、
    禁制、指示等資訊，以便利行旅及促進交通安全，道路交通
    標誌標線號誌設置規則第二條定有明文，抗告人既經考領合
    格之職業駕駛執照，自應遵守道路上設置之所有標誌、標線
    、號誌，以維自身及其他用路人之安全，抗告人未善盡職業
    駕駛人之義務，泛指該車道並無地磅之標誌、標線、號誌等
    指示，並以車道設置不良，無法合理期待以不發生危險之方
    式將車輛駛入過磅處過磅等詞為由置辯，顯屬卸責之詞，不
    足採信。
五、綜上所述，原審以抗告人上開交通違規行為明確，原處分機
    關依道路交通管理處罰條例第二十九條之二第四項規定，裁
    處抗告人罰鍰10,000元，並無違誤，而駁回抗告人之異議，
    經核並無不當。抗告人執持前詞指摘原裁定為不當，為無理
    由，應予駁回。
據上論結，應依道路交通案件處理辦法第二十六條，刑事訴訟法
第四百十二條，裁定如主文。
中    華    民    國    98    年    10    月    30    日
            刑事第二十一庭審判長法  官  蔡聰明
                                法  官  趙文
                                法  官  楊力進
以上正本證明與原本無異。
本件不得再抗告。
                                書記官  楊麗娟
中    華    民    國    98    年    10    月    30    日


司法院資訊處製作；財團法人民間司法改革基金會備份。
